臺灣高等法院高雄分院刑事裁定　　　　100年度毒抗字第126號
抗　告　人
即　被　告　鍾佳岑
上列抗告人因毒品危害防制條例案件經聲請觀察勒戒，不服臺灣
高雄地方法院中華民國100 年9 月6 日裁定（100 年度毒聲字第
963 號），提起抗告，本院裁定如下：
    主  文
抗告駁回。
    理  由
一、抗告意旨略以：被告是因在朋友家中因服用安眠藥而睡著，
    不知朋友在家中吸毒，直至被警方盤查，配合警方採尿，始
    知朋友吸食甲基安非他命，被告現已經改過自新，請重新審
    理云云。
二、原審以：(一)聲請意旨如附件聲請書所載。(二)按犯毒品危害防
    制條例第10條之罪者，檢察官應聲請法院裁定，或少年法院
    （地方法院少年法庭）應先裁定，令被告或少年入勒戒處所
    觀察、勒戒，其期間不得逾2 月，毒品危害防制條例第20條
    第1 項定有明文。而經行政院衛生署認可之檢驗機構採用氣
    相層析質譜儀分析法，以氣相層析質譜儀分析法進行確認檢
    驗者，均不致產生偽陽性反應。而毒品施用後於尿液、血液
    中可檢出之最大時限，與施用劑量、施用頻率、施用方法、
    施用者飲水量多寡、個人體質、代謝情況、檢體收集時間點
    及所用檢測方法之靈敏度等因素有關，因個案而異。依據Cl
    arke`s Isolation and Identification of Drugs第二版記
    載，一般於尿液中可檢出之最大時限，安非他命為1 至4 天
    、甲基安非他命為1 至5 天。而縱有吸食毒品二手煙或蒸氣
    、粉末，其尿液可檢出毒品反應，其濃度亦遠低於施用者，
    且影響程度與空間大小、密閉性、吸入之濃度多寡及吸入時
    間長短等因素有關，有行政院衛生署管制藥品管理局民國92
    年7 月23日管檢字第0920005609號函文參照。(三)經查，被告
    鍾佳岑尿液經正修科技大學依據酵素免疫法為初步檢驗、並
    以氣相層析質譜分析法確認檢驗結果，確呈安非他命及甲基
    安非他命陽性反應，其中安非他命檢出濃度為3,100ng/ml、
    甲基安非他命檢出濃度為20,000 ng/ml，有該校100 年6 月
    2 日尿液檢驗報告及屏東縣政府警察局潮州分局偵辦毒品案
    件涉嫌人尿液採證姓名代號對照表（編號：潮警分B0000000
    0 號）各1 紙在卷可憑。由前開函覆可知，本件已可排除偽
    陽性反應產生之可能，而被告雖矢口否認有施用甲基安非他
    命犯行，辯稱其係吸食毒品二手煙，因此才有毒品陽性反應
    云云，惟其尿液中既已檢出上開濃度甲基安非他命類陽性反
    應，且濃度非低，足認被告此處所辯，顯不合乎常理，不足
    憑信。而由上開不利被告之積極證據，可認被告確實有施用
    第二級毒品甲基安非他命之犯行至明。是聲請意旨所載上情
    與事實相符，本件聲請於法有據，應予准許。爰依毒品危害
    防制條例第20條第1 項，裁定被告鍾佳岑令入勒戒處所觀察
    、勒戒，其期間不得逾2 月等情。
三、按尿液檢驗結果之正確性受到諸多因素之影響，如檢體簽收
    、處理、分析、文件處理及各檢體驗單位所訂定之閾值不同
    等，均會影響到最後結果之判讀，目前尿液中煙毒之檢驗方
    法分述如下：一般實驗室接到尿液煙毒檢驗申請時，第一步
    驟為利用EIA （酵素免疫分析法）做初步篩檢，如篩檢濃度
    小於閾值即判讀為陰性反應；如篩檢濃度大於閾值，則必須
    進一步做確認試驗，確認試驗方法之原理須異於篩檢方法之
    原理，確認試驗方法目前國內常用的方法計有TOXI─LAB （
    毒物層析法）、GC（氣體色層分析法）、GC／MS（氣相層析
    質譜儀分析法）等方法，依各實驗單位設備不同，選用方法
    而有不同，其精密度依次為氣相層析質譜儀分析法優於氣體
    色層分析法優於毒物層析法。再者，所謂「氣相層析質譜儀
    」包括「氣相層析儀」及「質譜儀」二部分，在「氣相層析
    儀」部分，其方法為將物質氣化後，再經分析管分離，由於
    各種物質之沸點及對管柱之吸附力不同，在經過檢測器測定
    後，表現出不同的滯留時間，利用滯留時間來判定是何種物
    質；而「質譜儀」部分為檢測器，能將物質撞擊成碎片，記
    錄其質譜圖，因每個化合物之鍵結能力不同，故不同之物質
    會有其特定之質譜圖，因此在物質之判斷上有若指紋鑑定，
    理論上如果扣除人為因素（例如檢體間之污染），氣相層析
    質譜儀之精確度接近百分之百，幾乎不會有偽陽性反應產生
    。是以，本件經採集被告之尿液，囑託正修科技大學超微量
    研究科技中心以酵素免疫分析法為初步檢驗，再以氣相層析
    質譜儀為確認檢驗，檢出被告尿液確含有甲基安非他命之陽
    性反應，揆諸前揭說明，自足以排除偽陽性反應產生之可能
    。被告雖表示係他人施用甲基安非他命，被告因吸二手煙所
    致，但並無證據以實其說，且因施用二手煙導致尿液有陽性
    反應，亦乏科學根據。更有甚者，判定有無施用之依據為安
    非他命濃度500ng/ml，甲基安非他命濃度為為500ng/ml且安
    非他命濃度≧500ng/ml。而本件被告所採尿液之檢驗報告，
    其安非他命檢出濃度為3,100ng/ml、甲基安非他命檢出濃度
    為20,000 ng/ml，顯已逾判定標準甚高，若非自己施用，豈
    有濃度如此高之理？被告所辯，顯係卸責之詞，不足採信。
    本件抗告，並無理由，應予駁回。
據上論結，應依刑事訴訟法第412 條，裁定如主文。
中    華    民    國   100    年    10    月    13    日
                刑事第五庭    審判長法  官  曾永宗
                                    法  官  鍾宗霖
                                    法  官  任森銓
以上正本證明與原本無異。
不得再抗告。
中    華    民    國   100    年    10    月    13    日
                                    書記官  呂素珍